最高法院刑事判決　　　　　　九十四年度台上字第六九二七號
　　上　訴　人　甲○○
　　　　　　　　　　　　22號.
　　選任辯護人　邱創舜律師
　　上　訴　人　乙○○
　　　　　　　　　　　　樓
上列上訴人等因偽造貨幣案件，不服台灣高等法院中華民國九十
二年三月十八日第二審判決 (九十二年度上訴字第九八號，起訴
案號：台灣桃園地方法院檢察署九十年度偵字第二○八八二號、
九十一年度偵字第二九二○號)，提起上訴，本院判決如下：
    主  文
上訴駁回。
    理  由
按刑事訴訟法第三百七十七條規定，上訴於第三審法院，非以判
決違背法令為理由，不得為之。是提起第三審上訴，應以原判決
違背法令為理由，係屬法定要件。如果上訴理由狀並未依據卷內
訴訟資料，具體指摘原判決不適用何種法則或如何適用不當，或
所指摘原判決違法情事，顯與法律規定得為第三審上訴理由之違
法情形，不相適合時，均應認其上訴為違背法律上之程式，予以
駁回。本件上訴人甲○○上訴意旨略稱：(一)、共同被告於案發之
初所為之供述，較少權衡利害得失或受他人干預，依經驗法則，
較諸事後翻異前供所為之陳述為可信，依案重初供原則，除有證
據可以證明其後更異之詞與事實相符，或其初供係屬虛偽者外，
自不宜任意捨棄初供而不採。共同被告乙○○於第一次警詢時陳
稱：「身上之偽鈔新台幣（下同）是於台北市○○○路上之加油
站，用零錢向加油站換得之一張偽造一千元新台幣，另一張偽造
千元新台幣我不知道如何來，所給甲○○之八百六十六元是要給
他加油及回數票的錢」。邱幼芬於第一次警詢時亦陳稱：「舊式
新台幣千元偽鈔為我先生王志豪給我，給我很多，多少我不記得
了」。嗣後乙○○、邱幼芬雖均為不利於甲○○之供述；但共同
被告所為不利於己之供述，固得採為其他共同被告犯罪之證據，
惟此項不利之供述，依刑事訴訟法第二百七十條（按現行法為第
一百五十六條）第二項規定，仍應調查其他必要之證據，以察其
是否與事實相符，自難專憑此項供述，為其他共同被告犯罪事實
之認定。乙○○、邱幼芬嗣後所為不利於甲○○之供述，無非在
推卸自己之刑責，顯非不利於己之陳述，自不得以乙○○不利於
甲○○之供述，採為甲○○論罪之依據。原判決未採納乙○○、
邱幼芬在第一次警詢時之供述，又未說明不採之理由，有理由不
備之違法。(二)、甲○○雖自白有公訴人所指之犯行，警方且在甲
○○所駕駛之小客車內起出偽造之千元紙幣十一張及在基隆市○
○區○○街十二之八號四樓甲○○之租住處起出偽造之千元紙幣
六百零八張（按係六百零六張）；但充其量僅能證明甲○○持有
偽鈔之事實，並不能證明甲○○有行使偽鈔之行為，此外並無足
以證明甲○○有行使偽造通用紙幣之佐證，自不能以甲○○之自
白採為論罪科刑之唯一證據。原判決對於甲○○與其他共犯共同
行使偽造紙幣，如何有犯意之聯絡，未說明其所憑之證據，亦有
判決不載理由之違法。上訴人乙○○上訴意旨略稱：第一審判決
主文漏載「連續」二字，應不影響全案情節與判決之本旨，依司
法院大法官釋字第四三號解釋意旨，第一審法院得以裁定更正。
又第一審判決理由已記載：「被告二人均應各依連續犯規定，論
以一罪，……並均依法加重其刑。爰審酌被告甲○○及乙○○為
個人之私利，……等一切情狀，各量處如主文所示之刑」。足見
第一審對於乙○○之犯罪情節，已依連續犯規定加重其刑後，以
其尚可憫恕，從輕量處最低之有期徒刑三年，此乃第一審法院之
職權。原審依據檢察官之上訴，予以撤銷改判，其判決難謂無違
背法令云云。
惟查：原判決綜合全案卷證資料，本於事實審法院之推理作用，
認定上訴人甲○○意圖供行使之用，自民國九十年八月間起，至
同年十二月初，連續四次至基隆市，以一比三之比例，向謝明宏
（另案偵辦）購買千元偽造通用紙幣（下稱偽鈔）十五張、十五
張、三百十張、三百十張（後二次之零數十張，係額外贈送），
共六百五十張。其間甲○○並駕駛車輛載同邱幼芬（大陸籍人士
，第一審通緝中），至基隆、桃園、台南等地之商店，由邱幼芬
下車持偽鈔購買少許貨物，用以換找真鈔二十餘次，均已得逞，
於扣除成本後，按六、四比例分帳。至同年十二月初，上訴人乙
○○亦加入以偽鈔換取真鈔之行列，由甲○○駕駛車輛載同乙○
○至桃園、台南等地之商店，由乙○○下車持偽鈔購買少許貨物
，用以換找真鈔八次，均已得逞，於扣除成本後，按五、五比例
分帳。至九十年十二月十一日上午九時二十分許，甲○○又駕車
載同乙○○、邱幼芬至桃園縣，由乙○○持千元偽鈔一張，在大
園鄉○○○路八十三號順吉五金行向李阿惜購買榔頭二支，亦順
利換找真鈔八百六十元得逞。同日上午十時許，換由邱幼芬持千
元偽鈔一張，在大園鄉○○○路一一○號金盈商行欲向林慧娟購
物時，為林慧娟發覺報警查獲，並在甲○○之小客車內起出千元
紙幣十一張、在邱幼芬身上起出千元紙幣三張、在乙○○身上起
出千元紙幣一張（其中十二張為偽鈔，三張為真鈔）；其後又至
基隆市○○區○○街十二之八號四樓甲○○之租住處，起出千元
偽鈔六百零六張等情。乃撤銷第一審之判決，改判論處上訴人等
共同連續行使偽造之通用紙幣罪刑，已詳細說明其所憑之證據及
認定之理由。上訴意旨對於原判決所為前揭論斷，並未依據卷內
資料，具體指摘有何違背法令情形。且查：(一)、上訴人等如何持
偽鈔佯稱購物用以換找真鈔之事實，業據上訴人等於偵審中坦承
不諱（甲○○在原審雖未到庭，但於第一審已經自白），核與共
犯邱幼芬之供述及證人林慧娟、李阿惜證述之情節相符，並有偽
鈔六百十八張扣案及李阿惜領回贓物之贓物領據一紙在卷可稽。
扣案之證物經送請中央銀行發行局鑑定結果，其中六百十八張均
為偽鈔，亦有中央銀行發行局之鑑定函在卷可憑。至於乙○○、
邱幼芬於第一次警詢時，雖未據實供述偽鈔來自甲○○，但於第
二次警詢時已經明白表示第一次之筆錄「不實在」；且明確指稱
涉案之偽鈔均來自甲○○（見偵字第二○八八二號卷第十二頁背
面、第十八頁背面），其後之警詢及偵審中，亦始終供述偽鈔來
自甲○○。關於此部分，原判決並已說明：「乙○○及邱幼芬被
警方查獲初始固未供認甲○○係共犯，然其後該二人已明白供述
甲○○係共犯，且依前述之證據，應以乙○○及邱幼芬其後之供
述與事實相符，為可採」（見原判決第五頁末三行）。甲○○上
訴意旨任意指稱，其於偵審中之自白，無其他補強證據；另原判
決不採納乙○○、邱幼芬在第一次警詢時之供述，未說明不採之
理由云云。核與卷證資料不符，並非依據卷內資料執為指摘，自
非適法之第三審上訴理由。(二)、刑法第一百九十六條第一項之行
使偽造之通用紙幣罪，其法定本刑為「三年以上十年以下有期徒
刑，得併科五千元以下罰金」。其最低刑度為三年以上有期徒刑
，倘有加重其刑之事由，於加重後，即不得再量處有期徒刑三年
。關於乙○○連續行使偽造之通用紙幣部分，第一審判決既於理
由說明，依連續犯規定，論以一罪，並依法加重其刑。於此情形
，除另有減輕其刑之原因，否則即不得再量處有期徒刑三年；乃
第一審判決並未說明有何減輕之事由，竟量處有期徒刑三年，除
主文漏載「連續」外，量刑亦屬違法。原判決以「第一審判決既
認乙○○為連續犯，並加重其刑，乃主文未諭知連續犯，且竟科
處本罪之法定最低刑有期徒刑三年，於法自屬有違」（見原判決
第七頁第三行至第四行），因認檢察官之上訴為有理由，予以撤
銷改判，自不能任意指摘為違背法令。又本件第一審判決，對於
乙○○所犯行使偽造之通用紙幣罪，並未認其有「犯罪之情狀可
憫恕」，得酌量減輕其刑之事由。上訴意旨指稱，第一審依連續
犯規定加重其刑後，以其「尚可憫恕」，從輕量處最低之有期徒
刑三年，乃第一審法院之職權云云。亦非依據卷內資料執為指摘
，並非適法之第三審上訴理由。上訴人等上訴意旨，仍執陳詞，
就原判決已說明事項及屬原審採證認事職權之適法行使，徒憑己
見而為不同之評價，任意指摘為違法，顯與法律規定得為第三審
上訴理由之違法情形，不相適合。渠等之上訴違背法律上之程式
，應予駁回。
據上論結，應依刑事訴訟法第三百九十五條前段，判決如主文。
中　　華　　民　　國　九十四　年　十二　月　　八　　日
                      最高法院刑事第十二庭
                          審判長法官  謝　俊　雄
                                法官  陳　世　雄
                                法官  蘇　振　堂
                                法官  吳　信　銘
                                法官  徐　文　亮
      本件正本證明與原本無異
                                      書  記  官
中　　華　　民　　國　九十四　年　 十二 　月 　十二 　日
                                                      Ｅ
